臺灣高等法院刑事判決
109年度上訴字第1952號
上  訴  人  
即  被  告  陳柏浩




上列上訴人因詐欺等案件，不服臺灣宜蘭地方法院108年度易字
第582號，中華民國109年4月20日第一審判決（起訴案號：臺灣
宜蘭地方檢察署108年度偵字第1566號、第3387號），提起上訴
，本院判決如下：
    主  文
上訴駁回。
    事實及理由
一、本案經本院審理結果，認原審以上訴人即被告甲○○（下稱被
    告）所犯犯罪事實一部分所為，係利用網際網路對公眾散布
    而遂行其詐欺取財之犯行，合於刑法第339條之4第1項第3款
    之構成要件，起訴書僅認被告此部分所為，係犯刑法第339
    條第1項之詐欺取財罪，然起訴之犯罪事實，與原審所認定
    事實間，二者基本社會事實同一，而依刑事訴訟法第300條
    規定變更起訴法條，並就此部分所犯刑法第339條之4第1項
    第3款之以網際網路對公眾散布而詐欺取財罪（下稱加重詐
    欺取財罪），共2罪，均處有期徒刑1年。另所犯犯罪事實二
    部分，則係犯刑法第339條第1項之詐欺取財罪，被告其無還
    款之意，或以贖回機車等理由，而向丁○○詐取財物，係於密
    切接近之時間、地點所為，並侵害同一之法益，各行為之獨
    立性極為薄弱，依一般社會健全觀念，在時間差距上，難以
    強行分開，在刑法評價上，以視為數個舉動之接續施行，合
    為包括之一行為予以評價，較為合理，應屬接續犯，論以刑
    法第339條第1項之詐欺取財罪一罪。並說明被告前於民國10
    5年間因犯詐欺罪，經臺灣新北地方法院以105年度簡字第58
    15號判決有期徒刑3月確定，及犯公共危險罪，經臺灣臺中
    地方法院以105年度中交簡字第4251號判決有期徒刑2月確定
    ，臺灣臺中地方法院並以106年度聲字第1812號裁定定應執
    行有期徒刑4月確定，於107年1月2日執行完畢。被告於有期
    徒刑執行完畢後，5年以內故意再犯本案犯罪事實二所載之
    有期徒刑以上之罪，為累犯，經考量被告再犯事實二所載詐
    欺犯行，影響他人財產及社會治安甚鉅，可認被告惡性重大
    ，及對於刑罰反應力薄弱，而認被告此部分所為，應依刑法
    第47條第1項規定加重其最低本刑後，判處有期徒刑7月，並
    說明被告各次犯行犯罪所得分別為新臺幣（下同）6060元、
    3000元及6萬1000元，雖未扣案，均應依刑法第38條之1第1
    項前段、第3項規定宣告沒收及追徵，並定其應執行有期徒
    刑2年2月。經核認事用法、量刑、定應執行刑及沒收均無不
    當，應予維持，證據部分補充被告於本院準備程序自白犯有
    加重詐欺犯行（見本院卷第86頁），理由部分補充如下外，
    引用第一審判決書記載之事實、證據及理由（如附件）。
二、被告上訴意旨略以：
（一）有關原審犯罪事實一所犯加重詐欺罪部分，判太重。
（二）有關原審犯罪事實二，向告訴人丁○○（下稱丁○○）借款部
      分，否認詐欺犯行，辯稱：我向丁○○借錢，並沒有騙丁○○
      ，我們2人間是半情侶關係，且我確實將機車典當，為贖
      回機車而向丁○○借錢，之後跟丁○○借錢是因為生活有困難
      而借錢，有關賓士車部分，不是要贖車，是我要跟朋友問
      問看有無賓士車可以去貸款或賣掉後還錢給丁○○，且我跟
      丁○○借錢時並未約定還款日期，我也說會比較慢還款，丁○○也說我有錢再慢慢還沒關係云云。
三、理由部分並補充：
（一）按刑法第339條第1項詐欺罪之成立，以意圖為自己或第三
      人不法所有，以詐術使人將本人或第三人之物交付為要件
      ，所謂「以詐術使人將本人或第三人之物交付」，係指行
      為人施用詐術，致被詐欺人陷於錯誤而交付財物，且詐術
      並不以積極之欺罔為限，即利用被詐欺人之錯誤使其為財
      物之交付亦屬之（最高法院46年台上第260號判例意旨參
      照）。所謂「陷於錯誤」，係指意思表示發生錯誤而言，
      亦即被詐欺人對於構成意思表示內容之「效果意思」與表
      示於外之「表示行為」，因錯誤而發生不一致，至於形成
      效果意思之「內心動機」發生錯誤，倘係交易上認為重要
      事項者，視為意思表示內容之錯誤，有最高法院51年台上
      字第3311號民事判例意旨可資參照。衡諸一般社會交易，
      貸與人評估是否與借款人成立契約，所重視者即係借款人
      之信用能力、借貸資金用途、償還款項之來源、債權擔保
      之確保及借款人之未來展望性等因素，是借款人之經濟信
      用能力，當屬消費借貸契約成立之重要事項無疑。
（二）查被告於107年間因工作不定，長期以典當機車方式營生
      ，有大東當舖出具被告於107年5月間起至108年6間多次典
      當其所有車號000-0000號機車紀錄在卷可按（見本院卷第
      143至153頁），縱被告於107年11月9日前往大東當舖回贖
      上開機車屬實，但被告於同年月12日又將該機車攜至大東
      當舖典當方式借款，收受丁○○轉帳2萬元款項後，又立即
      向丁○○借款，迄於同年11月13日被告持續向丁○○借款1萬8
      000元、1萬5000元等款項，均為丁○○所婉拒，被告即稱之
      前借款會請助理匯還給丁○○，丁○○未收到還款，持續詢問
      ，被告即稱給予時間籌錢，被告稱目前無法還款，要等月
      底才可還款，迄至月底所約定還款日，被告則以「被告姐
      姐」名義出面與丁○○對話，或稱忙到很晚，或稱錢放在老
      公處無法匯款，之後對丁○○詢問則均未予回答等節，有告
      訴人與被告暱稱「小柏浩」LINE對話翻拍照片附卷可佐（
      見偵查卷第98至115頁），可徵被告實際上並無清償之真
      意，卻以話術包裝其借款用途、還款時間等不實內容詐騙
      丁○○，致丁○○誤認被告借款，除因被告所稱急需款項之用
      途外，並會於月底清償還款等而同意借款，且被告對於丁○○催促還款，編造理由不斷推拖，亦足徵被告自始即無還
      款之意願甚明。被告於本院審理中改稱因生活困難才向丁○○一再借款，並因沒有工作以致無法還款無詐欺故意云云
      ，顯屬卸責之詞，不足採信。
四、駁回上訴之理由：
（一）被告所為原審判決事實二部分，足認被告經由同性交友網
      站認識丁○○，利用丁○○欲交友熱切之心，以各理由 向丁○○借款，雖稱會還款，但屆期則以各理由推託，可徵被告
      自始即無還款之意，致丁○○陷於錯誤誤認借款救急，而將
      款項匯入被告所借用友人帳戶內，並由被告收領花用，屆
      期避不見面拒不還款，可認被告利用借款之名，行詐欺之
      實，其確有詐欺取財之故意甚明，被告就此部分犯行上訴
      ，否認犯罪，並以前詞為辯，委無足取，其上訴並無理由
      ，應予駁回。
（二）又刑之量定，係屬事實審法院得依職權裁量的事項，法院
      除就具體個案犯罪，斟酌其犯罪情狀，有無可堪憫恕之情
      外，並以行為人的責任為基礎，審酌刑法第57條所列各項
      罪責因素後予以整體評價，而為科刑輕重標準的衡量，使
      罰當其罪，以實現刑罰權應報正義，並兼顧犯罪一般預防
      與特別預防的目的，倘其未有逾越法律所規定範圍，或濫
      用其權限，即不得任意指摘為違法（最高法院107年度台
      上字第2849、第181號、106年度台上字第3856號判決意旨
      參照）。即在同一犯罪事實與情節，如別無其他加重或減
      輕之原因，下級審法院量定之刑，亦無過重或失輕之不當
      情形，則上級審法院對下級審法院之職權行使，原則上應
      予尊重（最高法院102年度台上字第4392號、第2615號、1
      00年度台上字第1264號判決意旨參照）。原判決關於科刑
      部分，業於理由內具體說明其審酌之依據及理由（見原判
      決理由欄「貳、四、（四）」所載），係基於行為人之責
      任基礎，斟酌刑法第57條所列情狀，而為刑之量定，並無
      裁量權濫用或輕重失衡之情形。被告提起上訴後，雖一再
      表示欲將款項還與告訴人，但對本院依被告請求定期調解
      ，竟未到庭，或當庭又稱，下次開庭即會還款與告訴人，
      屆期又無故未到庭，被告雖坦承其所犯加重詐欺犯行，但
      本案別無其他法定減輕事由，原審量定之刑亦無違法或不
      當情事，上訴意旨就此部分，被告指摘原判決量刑過重云
      云，亦無理由。　
五、綜上，被告就本案犯行均提起上訴，均無理由，應予駁回。
    另被告經合法傳喚，無正當理由不到庭，依法不待其到庭陳
    述逕為判決。
據上論斷，應依刑事訴訟法第368條、第371條、第373條，判決
如主文。
本案經檢察官李頲翰提起公訴，檢察官戴文亮到庭執行職務。
中　　華　　民　　國　　109 　年　　11　　月　　12　　日
                  刑事第十四庭  審判長法　官  黃斯偉
 　　                                 法　官  許泰誠
                                      法　官  程克琳
以上正本證明與原本無異。
所犯刑法第339條之4加重詐欺罪部分，如不服本判決，應於收受
送達後20日內向本院提出上訴書狀，其未敘述上訴之理由者並得
於提起上訴後20日內向本院補提理由書（均須按他造當事人之人
數附繕本）「切勿逕送上級法院」。
其餘部分不得上訴。
                                      書記官　劉靜慧
中　　華　　民　　國　　109 　年　　11　　月　　13　　日

附件：
臺灣宜蘭地方法院刑事判決
                                      108年度易字第582號
公　訴　人　臺灣宜蘭地方檢察署檢察官
被　　　告　甲○○　男　23歲（民國00年0月0日生）
                    身分證統一編號：Z000000000號
                    住宜蘭縣○○鄉○○○路000巷0號
                    居宜蘭縣○○鄉○○路0段000號
                    居臺中市○區○○○○街0段00號 　
上列被告因詐欺案件，經檢察官李頲瀚提起公訴（108年度偵字
第1566號、第3387號），本院判決如下：
    主  文
甲○○以網際網路，對公眾散布而犯詐欺取財罪，處有期徒刑壹
年。未扣案之犯罪所得新臺幣陸仟零陸拾元，沒收之，於全部或
一部不能沒收或不宜執行沒收時，追徵其價額；又以網際網路，
對公眾散布而犯詐欺取財罪，處有期徒刑壹年。未扣案之犯罪所
得新臺幣參仟元，沒收之，於全部或一部不能沒收或不宜執行沒
收時，追徵其價額；又犯詐欺取財罪，累犯，處有期徒刑柒月。
未扣案之犯罪所得新臺幣陸萬壹仟元，沒收之，於全部或一部不
能沒收或不宜執行沒收時，追徵其價額。應執行有期徒刑貳年貳
月。
    犯罪事實
一、甲○○明知無出貨之意願及能力，竟意圖為自己不法所有之
    犯意，於民國106年7月4日下午5時48分許，佯以賣家「陳浩
    」之身分，於不特定人均可觀覽之「臉書」二手手機3C買賣
    平台上刊登出售iPhone 6手機之虛偽訊息，致乙○○瀏覽該
    訊息後陷於錯誤，誤以為甲○○確有iPhone 6手機可以販售
    ，同意以新臺幣（下同）6000元向甲○○購買該手機，並依
    甲○○之指示後，於附表一編號1所示時、地，匯款6060元
    （含運費60元）至甲○○向古雯芳（業經臺灣臺中地方檢察
    署檢察官為不起訴處分確定）借用之如附表一編號1所示帳
    戶內，隨遭甲○○持該帳戶之提款卡將上開款項提領一空。
    甲○○亦明知無出貨之意願及能力，又意圖為自己不法所有
    之犯意，於106年7月5日20時20分許，以相同犯罪手法，刊
    登出售iPhone 6手機之虛偽訊息，致丙○○瀏覽該訊息後，
    誤以為甲○○確有iPhone 6手機可以販售而陷於錯誤，主動
    加入甲○○以「AKO」名義之LINE通訊軟體之好友後，以LIN
    E與甲○○聯繫後，同意以8000元向甲○○購買該手機，再
    依甲○○之指示，於附表一編號2所示時、地，先匯款3000
    元至古雯芳所有附表一編號2所示之帳戶內，旋由甲○○持
    該帳戶之提款卡將上開款項提領一空。嗣因乙○○、丙○○
    均未收到甲○○所寄送之手機，始知受騙而報警處理。
二、甲○○明知無還款之意願及能力，竟意圖為自己不法所有之
    單一詐欺取財犯意，以同性交友為餌，於107年11月8日在臉
    書與丁○○結識後，甲○○再以「微信」通訊軟體上暱稱「
    小柏浩」與丁○○聊天，甲○○前後以謊稱要向當舖贖回機
    車、贖回賓士車及缺車錢等理由，向丁○○借款，致丁○○
    誤以為甲○○有還款能力而陷於錯誤，分別於附表2所示時
    間，分別匯款附表2所示金額至無法證明知情之張玉圓、林
    冠傑、林盺諺（以上三人均經臺灣宜蘭地方檢察署檢察官為
    不起訴處分確定）所提供之附表二所示帳戶內。甲○○即持
    張玉圓所交付之提款卡至提款機提款；林冠傑、林盺諺亦分
    別與甲○○一起至提款機提款後交給甲○○花用。嗣因顏金
    柱向甲○○催討借款，甲○○雖表示會還錢，然均食言，顏
    金柱始知受騙而報警處理。
三、案經宜蘭縣政府警察局三星分局報告暨臺中市政府警察局太
    平分局報告臺灣臺中地方檢察署檢察官呈請臺灣高等檢察署
    檢察長令轉臺灣宜蘭地方檢察署檢察官偵查起訴。
    理  由
壹、證據能力：
一、按被告以外之人於審判外之陳述，雖不符刑事訴訟法第159
    條之1至第159條之4之規定，而經當事人於審判程序同意作
    為證據，法院審酌該言詞陳述或書面陳述作成時之情況，認
    為適當者，亦得為證據；當事人、代理人或辯護人於法院調
    查證據時，知有刑事訴訟法第159條第1項不得為證據之情形
    ，而未於言詞辯論終結前聲明異議者，視為有前項之同意，
    刑事訴訟法第159條之5定有明文。查本件作為認定事實所引
    用審判外之相關供述證據，固屬傳聞證據，惟公訴人、被告
    甲○○於審判期日均表示無意見而不予爭執，亦未聲明異議，
    審酌上開證據資料製作時之情況，尚無違法不當及證明力明
    顯過低之瑕疵，亦認為以之作為證據應屬適當，揆諸前開規
    定，認前揭證據資料均有證據能力。
二、至其餘資以認定被告犯罪事實之非供述證據，查無有何違反
    法定程序取得之情形，均認具有證據能力。
貳、實體部分：
一、犯罪事實一部分：
（一）訊據被告矢口否認有此部分之詐欺取財犯行，並辯稱：伊
      當時有3支手機要賣，伊沒有將手機寄出去是因為欠別人
      錢，所以先將手機在臉書賣給別人還錢，本件是買賣糾紛
      云云。
（二）經查，上揭犯罪事實，業據告訴人即證人乙○○於警詢及本
      院審理時及告訴人即證人丙○○於警詢時證述明確，核與證
      人古雯芳於警詢、偵訊時之證述大致相符，復有內政部警
      政署反詐騙諮詢專線紀錄表、古雯芳帳戶個資檢視表、宜
      蘭縣政府警察局羅東分局開羅派出所受理詐騙帳戶通報警
      示簡便格式表、新北市政府警察局三重分局三重派出所受
      理詐騙帳戶通報警示簡便格式表、金融機構聯防機制通報
      表、古雯芳所有郵政金融卡照片、郵政自動櫃員機交易明
      細表、臉書對話截圖各1份等在卷可稽，足見被告確有在
      臉書之二手手機3C買賣平台上刊登出售iPhone 6手機之訊
      息，致告訴人乙○○、丙○○同意向被告購買手機，並分別匯
      款至證人古雯芳所有如附表一所示之郵局帳戶內，再由被
      告持證人古雯芳交付之郵政金融卡將該匯款提領花用，然
      被告迄今未將其所刊登欲販售之iPhone 6手機寄給告訴人
      乙○○、丙○○，此部分之事實亦為被告所不否認，應堪認定
      。
（三）被告於偵訊時對於本件詐欺犯行業已坦承不諱（見108年
      度偵字第3387號卷第16頁），嗣於本院審理時雖以前揭情
      詞置辯，然依據被告與告訴人乙○○間以臉書通訊軟體之對
      話紀錄可知，告訴人乙○○於106年7月4日匯款6060元後，
      詢問被告何時可交寄手機，被告於當日回稱於翌（5）日
      可寄出，嗣於翌日亦回稱已寄出手機，然事實上，被告並
      未寄出手機，經告訴人乙○○屢次催促及質疑後，復於同年
      月15日佯稱已匯款6000元給告訴人乙○○，要還款給告訴人
      乙○○，但被告根本就沒有匯款（見107年度偵字第482號卷
      第33頁至第41頁），若被告確有交付手機給告訴人乙○○之
      意願，何以被告又於同年月5日在臉書上刊登販售相同手
      機之訊息，並同意將手機販售給告訴人丙○○，被告收到告
      訴人丙○○的匯款後，也沒有將手機寄出，若被告有其所自
      稱之3支手機可以販售給他人，自可將其中2支手機依約寄
      交給告訴人乙○○、丙○○，可見被告之前揭辯解已有可疑。
      又被告既然無法交付手機給告訴人乙○○、丙○○，自應返還
      貨款給告訴人乙○○、丙○○，然被告亦迄今分文未付，顯然
      被告並無手機可以販售，卻以此方式詐騙告訴人乙○○、丙○○，被告此部分之詐欺取財犯行，堪以認定。至於被告辯
      稱：係因後來積欠其他人債務，而將手機賣給別人以清償
      債務，然被告迄未能舉證證明將手機販售給他人及清償他
      人債務等相關證據，可見此均係被告事後卸責之詞，自難
      採信。
二、犯罪事實二部分：
（一）訊據被告亦矢口否認有此部分之詐欺取財犯行，並辯稱：
      伊和丁○○是在臉書的同志社團認識的，後來互加微信通訊
      成為情侶，伊有告訴丁○○要將機車從當鋪贖回，才向丁○○
      借錢，也有說要買賓士車，當時有討論買車的事，伊之前
      從事廟會工作，也有做婚禮主持的工作，伊印象中沒有跟
      丁○○說要跑婚禮行程向他借錢，伊當時經濟狀況不是很好
      ，伊和丁○○說伊剛工作，會慢慢還他錢，伊沒有詐騙丁○○
      云云。
（二）經查，上開犯罪事實，業據告訴人即證人丁○○於警詢、偵
      訊及本院審理時均證述明確，並有郵政自動櫃員機交易明
      細、彰化銀行自動櫃員機交易明細、財團法人農漁會南區
      資訊中心自動櫃員機存戶交易明細表、告訴人丁○○所有郵
      政存簿儲金簿封面及內頁影本、告訴人丁○○所有彰化銀行
      存摺封面及內頁影本、被告與告訴人丁○○間之微信對話截
      圖影本、內政部警政署反詐騙諮詢專線紀錄表、雲林縣政
      府警察局斗南分局怡美派出所受理詐騙帳戶通報警示簡便
      格式表等在卷可稽。又被告提供張玉圓所有三星地區農會
      帳號00000000000000號帳戶、林冠傑所有國泰世華銀行帳
      號000000000000號帳戶、林昕諺所有中國信託商業銀行帳
      號000000000000號帳戶供告訴人丁○○分別匯款後，被告即
      持證人張玉圓所交付之提款卡至提款機提款；證人林冠傑
      、林盺諺亦分別與甲○○一起至提款機提款後交給被告等情
      ，亦據證人張玉圓、林冠傑、林昕諺分別於警詢、偵訊時
      證述明確，並有三星地區農會108年2月1日三區農信字第1
      080000357號函暨所附之客戶基本資料查詢、存款歷史交
      易明細查詢、國泰世華商業銀行存匯作業管理部108年2月
      13日國世存匯作業字第1080014695號函檢附之客戶基本資
      料查詢、交易明細表及中國信託商業銀行股份有限公司中
      信銀字第108224839025960號函檢附之客戶基本資料、交
      易明細等（見三星分局警星偵字第1080001071號卷第59頁
      至第69頁）附卷可證。且被告亦不否認其確有向告訴人丁○○借款，並利用不知情之證人張玉圓、林冠傑、林昕諺所
      提供之上開金融機帳戶供告訴人丁○○匯款後，將該匯款提
      領一空之事實，是此部分之事實，應堪認定。
（三）被告雖以前揭情詞置辯，惟被告於偵訊時供稱：「（是否
      一開始向丁○○借錢就沒有辦法還？）一開始借錢時有能力
      還款，是因為後面沒有工作後才會沒辦法還」、「（你一
      開始為何有錢還？）我一開始有工作，是在三星幫忙洗蔥
      ，那是臨時工，一天薪水才500元，因為我的帳戶因為詐
      欺被凍結，我沒有存款」等語（108年度偵字第3387號卷
      第14頁），可見被告當時之銀行帳戶因詐欺案件遭凍結，
      且從事洗蔥的臨時工，每日薪水500元，其經濟狀況確實
      不佳，然觀以被告在微信向告訴人丁○○陳稱：你在8點15
      分前匯18000元給我，因為我把我所有的錢20萬元給助理
      ，你看你能不能借一下，我無法等到11點助理起床，我等
      等要跑三個婚禮，要坐高鐵，高雄一場、台北一場、台中
      一場等語（見三星分局警星偵字第1080001071號卷第91、
      92頁），可見被告當時應係向告訴人丁○○謊稱其從事婚宴
      之相關工作，隱瞞其真實工作及收入狀況，致告訴人丁○○
      誤以為被告具有良好的經濟能力可以返還借款，才借錢給
      被告，是被告辯稱無詐欺之犯意云云，實難採信。
（四）又告訴人丁○○雖係在臉書之交友社團認識被告，兩人並透
      過微信通訊軟體聊天，告訴人丁○○沒有與被告實際見過面
      ，然被告卻透過微信通訊軟體以機車在當鋪，需要20000
      元贖回機車為由，向告訴人丁○○借款，告訴人丁○○信以為
      真，而於107年11月8日匯款20000元給被告，被告並不否
      認有以上開理由向告訴人丁○○借錢，然被告均無法提出其
      有贖回機車之相關資料，以實其說，已難憑信。被告復於
      翌（9）日，以要贖回賓士車為由，向告訴人丁○○借款350
      00元，告訴人丁○○信以為真，又於當日匯款35000元給被
      告指定之帳戶，被告雖不否認有收到上開匯款，然其於檢
      察事務官詢問時先否認有要購買賓士車，隨又改稱是要買
      車去貸款還給告訴人丁○○云云（見108年度偵字第3387號
      卷第14頁），嗣於本院審理卻辯稱：「我有跟他說想要買
      賓士車，我們有討論到買車子的事」（見本院卷第60頁）
      ，可見被告之前後辯解並不一致，參以被告自承其當時為
      洗蔥之零時工，日薪僅有500元，帳戶又遭凍結，顯無資
      力去貸款購買賓士車，又如何能以貸款方式購買賓士車後
      ，再還款給告訴人丁○○，況且被告當時僅向告訴人丁○○借
      款20000元，自無大費周章以上開方式還款給告訴人丁○○
      ，是自以告訴人丁○○所指稱：被告編織為贖回賓士車而借
      款之理由，與常情較為相符，而為可採信。再被告於107
      年11月11日、13日又以缺車錢為由，向告訴人丁○○分別借
      款3000元、3000元，告訴人丁○○信為真，而分別匯款3000
      元、3000元給告訴人乙節，亦據告訴人丁○○指述明確，被
      告迄今均無法舉證證明其需要車錢而向告訴人丁○○借錢之
      相關事證，可見被告係以和告訴人丁○○同性交往為幌子，
      而虛構各種不實之理由向告訴人丁○○借錢，使告訴人丁○○
      陷於錯誤，而匯款給被告，然被告自始即無還款之意願，
      顯有對告訴人丁○○施用詐術無訛。
（五）再參以被告在微信中以跑婚禮行程為由，欲再向告訴人丁○○借款18000元，遭告訴人丁○○拒絕並要求被告還款之前
      的借款61000元後，被告竟於107年11月23日在微信中佯稱
      係被告的姐姐，欲向告訴人丁○○借款5000元，然亦遭告訴
      人丁○○拒絕，復以姐姐的身分佯要幫被告還錢等情，有被
      告與告訴人丁○○間之微信對話截圖影本1份（見三星分局
      警星偵字第1080001071號卷第104頁至第107頁）在卷可稽
      ，且經被告於本院審理時坦承：我假冒姐姐說要還他錢，
      是因為丁○○說他母親住院要開刀，我很緊張等語（見本院
      卷第213頁）明確，若被告確有返還借款之意，何以還要
      假冒其姐姐之身分與告訴人丁○○商談如何還錢，然迄今亦
      均分文未還，是被告辯稱其無詐欺之犯意云云，實難採信
      。
三、綜上所述，本案事證已臻明確，被告上揭詐欺取財之犯行均
    堪以認定，應予依法論科。
四、論罪科刑部分；
（一）鑑於近年來詐欺案件頻傳，且趨於集團化、組織化，甚至
      結合網路、電信、通訊科技，每每造成廣大民眾受騙，此
      與傳統犯罪型態有別，若僅論以第339條之詐欺罪責，無
      法充分評價行為人之惡性，立法機關乃參考外國立法例，
      並考量此類特殊詐欺型態行為之惡性、對於社會影響及刑
      法各罪衡平，於103年6月18日增訂刑法第339條之4：「犯
      第339條詐欺罪而有下列情形之一者，處1年以上7年以下
      有期徒刑，得併科100萬元以下罰金：一、冒用政府機關
      或公務員名義犯之。二、三人以上共同犯之。三、以廣播
      電視、電子通訊、網際網路或其他媒體等傳播工具，對公
      眾散布而犯之。前項之未遂犯罰之」之規定，而對此類詐
      欺型態之行為人科以較重刑度之刑。經查，被告自承在「
      臉書」之二手手機買賣平台刊登販賣手機之訊息，該平台
      為不特定多數人均得自由瀏覽，被告顯然係以網際網路對
      公眾散布而遂行其詐欺之犯行，合於刑法第339條之4第1
      項第3款之構成要件。故核被告就犯罪事實一所為，均係
      犯刑法第339條之4第1項第3款之以網際網路，對公眾散布
      而犯詐欺取財罪。起訴書認被告涉犯刑法第339條第1項之
      詐欺取財罪，尚有未合，然起訴之犯罪事實與本院認定之
      犯罪事實，二者基本社會事實同一，復經本院於審理程序
      中告知被告上開罪名，無礙於被告防禦權之行使，爰依刑
      事訴訟法第300條之規定，變更起訴法條。
（二）又被告就犯罪事實二所為，係犯第339條第1項之詐欺取財
      罪。被告於附表二所示之時間，以上開事由施詐之對象係
      告訴人丁○○，所施詐之事由則均係商借各種款項，依一般
      社會觀念，其各次施詐行為之獨立性薄弱，核係基於單一
      犯意、利用同一犯罪機會，接續多次詐欺取財行為，故應
      就其整體施詐過程包括性地評價為一個詐欺取財罪。被告
      所犯上開3罪之犯意個別、行為互異，應予分論併罰之。
（三）按刑法第47條第1項規定：「受徒刑之執行完畢，或一部
      之執行而赦免後，5年以內故意再犯有期徒刑以上之罪者
      ，為累犯，加重本刑至二分之一。」有關累犯加重本刑部
      分，不生違反憲法一行為不二罰原則之問題。惟其不分情
      節，基於累犯者有其特別惡性及對刑罰反應力薄弱等立法
      理由，一律加重最低本刑，於不符合刑法第59條所定要件
      之情形下，致生行為人所受之刑罰超過其所應負擔罪責之
      個案，其人身自由因此遭受過苛之侵害部分，對人民受憲
      法第8條保障之人身自由所為限制，不符憲法罪刑相當原
      則，牴觸憲法第23條比例原則。於此範圍內，有關機關應
      自本解釋公布之日起2年內，依本解釋意旨修正之。於修
      正前，為避免發生上述罪刑不相當之情形，法院就該個案
      應依本解釋意旨，裁量是否加重最低本刑，司法院大法官
      會議解釋第775號意旨參照。經查，被告於105年間因詐欺
      案件，經臺灣新北地方法院以105年度簡字第5815號判決
      判處有期徒刑3月確定。又因公共危險案件，經臺灣臺中
      地方法院以105年度中交簡字第4251號判決判處有期徒刑2
      月確定，上開所處徒刑經臺灣臺中地方法院以106年度聲
      字第1812號裁定應執行有期徒刑4月確定，嗣於107年1月2
      日執行完畢出監等情，有臺灣高等法院被告前案紀錄表1
      份附卷可參，被告於前案詐欺案件所處徒刑執行完畢後，
      不知悔改，再犯本件犯罪事實二所載之詐欺犯行，影響他
      人財產及社會治安甚鉅，足認被告惡性重大且對刑罰反應
      力薄弱，是被告於有期徒刑執行完畢後，5年內故意再犯
      本件犯罪事實二所載之詐欺取財罪，依刑法第47條第1項
      之規定，為累犯，爰依法應加重最低本刑。
（四）爰審酌被告有前開所述之前案紀錄，素行欠佳，正值青壯
      ，原當腳踏實地從事正當職業以開創個人前程，詎以詐騙
      方式向他人謀取不義之財，影響社會治安，且迄未與被害
      人達成和解、賠償被害人所受損失之犯罪目的、手段、詐
      騙金額，暨其為高職肄業之教育程度、家庭經濟狀況小康
      及犯後否認犯行之態度等一切情狀，分別量處如主文所示
      之刑，並審酌被告所犯各罪侵害之法益相同，犯罪事實一
      所示之犯罪之時間尚屬緊密，各罪之獨立性較低，適當之
      刑期應足以發揮刑罰嚇阻犯罪之功能及達矯正之必要程度
      ，乃定其應執行之刑如主文所示。
五、按犯罪所得，屬於犯罪行為人者，沒收之。但有特別規定者
    ，依其規定；前2 項之沒收，於全部或一部不能沒收或不宜
    執行沒收時，追徵其價額，刑法第38條之1第1項、第3項定
    有明文。經查，被告就犯罪事實一所詐得之款項分別為6060
    元、3000元，就犯罪事實二所詐得之款項合計為61000元，
    此為被告之犯罪所得，雖未扣案，仍應依刑法第38條之1第1
    項前段、第3項之規定宣告沒收之，並於全部或一部不能沒
    收或不宜執行沒收時，追徵其價額。
據上論斷，應依刑事訴訟法第299條第1項前段、第300條，刑法
第339條第1項、第339條之4第1項第3款、第47條第1項、第51條
第5款、第38條之1第1項前段、第3項，刑法施行法第1條之1第1
項，判決如主文。
本案經檢察官孫源志到庭執行職務。
中　　華　　民　　國　 109　　年　　4　　月　　20　　日
                  刑事第四庭審判長法　官 黃永勝
                                  法  官 陳盈孜
                                  法  官 許乃文
以上正本證明與原本無異。
如不服本判決應於收受本判決後20日內向本院提出上訴書狀，並
應敘述具體理由。若未敘述理由者，應於上訴期間屆滿後20日內
向本院補提理由書狀(均須按他造當事人之人數附繕本)。
                                  書記官 蕭亦倫
中　　華　　民　　國　 109　　年　　4　　月　　20　　日
附表一
編號 匯款人 匯款時間及地點 匯入帳戶 匯款金額（新臺幣） 1 乙○○ 106年7月4日18時52分許，在宜蘭縣○○鎮○○路0段000號之羅東西門郵局 中華郵政太平宜欣郵局、戶名：古○○、帳號：00000000000000號帳戶 6060元（含運費） 2 丙○○ 106年7月5日21時44分許，在臺北市中山區民生東路與松江路口之中國信託商業銀行 同上 3000元 
附表二
編號 時      間 匯   入    帳   戶 匯款金額（新臺幣） 1 107年11月8日12時18分許 三星地區農會、戶名：張○○、帳號：00000000000000號帳戶 20000元 2 107年11月9日20時48分許 同上 20000元 3 107年11月9日21時1分許 同上 10000元 4 107年11月9日21時36分許 同上 5000元 5 107年11月11日1時21分許 國泰世華銀行、戶名：林○○、帳號：000000000000號帳戶 3000元 6 107年11月13日1時41分許 中國信託商業銀行、戶名：林○○、帳號：000000000000號帳戶 3000元 總計   61000元 
附錄本案論罪科刑法條
中華民國刑法第339條
意圖為自己或第三人不法之所有，以詐術使人將本人或第三人之
物交付者，處 5 年以下有期徒刑、拘役或科或併科 50 萬元以
下罰金。
以前項方法得財產上不法之利益或使第三人得之者，亦同。
前二項之未遂犯罰之。
中華民國刑法第339條之4
犯第339條詐欺罪而有下列情形之一者，處1年以上7年以下有期
徒刑，得併科1百萬元以下罰金：
一、冒用政府機關或公務員名義犯之。
二、三人以上共同犯之。
三、以廣播電視、電子通訊、網際網路或其他媒體等傳播工具，
    對公眾散布而犯之。前項之未遂犯罰之。